---
title: "ANALISE_DE_REGRESSAO"
author: "Osbone Maquival"
date: "2024-07-22"
output:
  html_document: default
  pdf_document: default
---

```{r setup, include=FALSE}
knitr::opts_chunk$set(echo = TRUE)
```

```{r}
rm(list = ls())


library(stringi)
library(snakecase)
library(tidyverse)
library(broom)
library(MASS)
library(stats)
library(lmtest)
library(sandwich)
#library(glmer)
library(MuMIn)
library(gtsummary)
library(splines)
```

```{r}
# Carregar os dados

#library(dplyr)
#library(readr)
#library(stringi)
#library(janitor)

surveillence_data <- read_csv("Dados_de_Malaria.csv") %>%
  mutate(Distrito = to_snake_case(Distrito),
         Distrito = stri_trans_general(str = Distrito, id = "Latin-ASCII")) %>%
  filter(Ano != 2024) %>%
  mutate(Distrito = case_when(
    Distrito == "kampfumo" ~ "kamphumo",
    Distrito == "cidade_de_inhambane" ~ "inhambane",
    Distrito == "cidade_de_pemba" ~ "pemba",
    Distrito == "cidade_de_xai_xai" ~ "xai_xai",
    Distrito == "kamaxakene" ~ "kamaxaqueni",
    Distrito == "ngauma" ~ "n_gauma",
    Distrito == "cidade_de_tete" ~ "tete",
    Distrito == "alto molocue" ~ "alto_molocue",
    Distrito == "maganja da costa" ~ "maganja_da_costa",
    Distrito == "cidade_da_beira" ~ "beira",
    Distrito == "cidade_de_chimoio" ~ "chimoio",
    Distrito == "cidade_de_quelimane" ~ "quelimane",
    Distrito == "distrito_de_lichinga" ~ "lichinga",
    Distrito == "distrito_de_nampula" ~ "nampula",
    Distrito == "nacala_porto" ~ "nacala",
    Distrito == "vilankulos" ~ "vilankulo",
    TRUE ~ as.character(Distrito)
  )) %>%
   mutate(Provincia = case_when(
    Provincia == "MAPUTO PROVINCIA" ~ "MAPUTO",
    TRUE ~ as.character(Provincia)
  )) %>%
  mutate(Taxa_Incidencia=rowSums(cbind(`Casos de malária confirmada (HTZ positivos) US, <5 anos` , `Casos de malária confirmada (HTZ positivos) US, ≥ 5 anos` , `Casos de malária confirmada (TDR positivos) APE, <5 anos` ,`Casos de malária confirmada (TDR positivos) APE, ≥ 5 anos`, `Casos de malária confirmada (TDR positivos) US, <5 anos`,  `Casos de malária confirmada (TDR positivos) US, ≥ 5 anos`),na.rm=T)) %>% 
  mutate(tested = rowSums(select(., 
    `Doentes testados para malária por HTZ US, ≥ 5 anos`,
    `Doentes testados para malária por TDR APE, <5 anos`,
    `Doentes testados para malária por TDR APE, ≥ 5 anos`,
    `Doentes testados para malária por TDR US, <5 anos`,
    `Doentes testados para malária por TDR US, ≥ 5 anos`
  ), na.rm = TRUE))select(Ano,Mes,Pais,Provincia,Distrito,Taxa_Incidencia, tested)





  

moz_monthly_means_2016_2023 <- read_csv("moz_monthly_means_2016-2023.csv") %>%
  mutate(District = tolower(District)) %>%
  rename(
    Provincia = Province,
    Distrito = District,
    Ano = year,
    Mes = month
  ) %>%
  mutate(Distrito = stri_trans_general(str = Distrito, id = "Latin-ASCII")) %>%
  mutate(Distrito = to_snake_case(Distrito))  %>%
  mutate(Mes = recode(Mes,
                      "Jan" = 1,
                      "Feb" = 2,
                      "Mar" = 3,
                      "Apr" = 4,
                      "May" = 5,
                      "Jun" = 6,
                      "Jul" = 7,
                      "Aug" = 8,
                      "Sep" = 9,
                      "Oct" = 10,
                      "Nov" = 11,
                      "Dec" = 12))

# Verificar os dados
head(surveillence_data)
head(moz_monthly_means_2016_2023)
#write.csv(surveillence_data, "Dados_de_Malaria.csv", row.names = FALSE)
```

```{r}

surveillence_data <- read_csv("hf_inc_2017_2023_Jan2024update.csv") %>% 
   mutate(adm2 = snakecase::to_snake_case(adm2)) %>% 
  rename(Provincia = adm1,
         Distrito = adm2,
         Ano = year,
         Mes = month) %>% 
  select(Ano, Mes, Provincia,Distrito, positive, tested)
  #mutate(across(where(is.numeric), ~ifelse(is.na(.), round(mean(., na.rm = TRUE), 0), .)))
  #mutate(adm2 = case_when(adm2 == "kamphumo" ~ "ka_mphumo",
                         # adm2 == "kamubukwana" ~ "ka_mubukwana",
                          #adm2 == "kamavota" ~ "ka_mavota",
                          #adm2 == "kamaxaqueni" ~ "ka_maxaqueni",
                          #adm2 == "katembe" ~ "ka_tembe",
                          #adm2 == "kanyaka" ~ "ka_nyaka",
                          #TRUE ~ as.character(adm2)
                          #)) %>%
  



moz_monthly_means_2016_2023 <- read_csv("moz_monthly_means_2016-2023.csv") %>%
  mutate(District = tolower(District)) %>%
  rename(
    Provincia = Province,
    Distrito = District,
    Ano = year,
    Mes = month
  ) %>%
  mutate(Distrito = stri_trans_general(str = Distrito, id = "Latin-ASCII")) %>%
  mutate(Distrito = to_snake_case(Distrito))  %>%
  mutate(Mes = recode(Mes,
                      "Jan" = 1,
                      "Feb" = 2,
                      "Mar" = 3,
                      "Apr" = 4,
                      "May" = 5,
                      "Jun" = 6,
                      "Jul" = 7,
                      "Aug" = 8,
                      "Sep" = 9,
                      "Oct" = 10,
                      "Nov" = 11,
                      "Dec" = 12))


#write.csv(surveillence_data, "Dados_de_Malaria.csv", row.names = FALSE)
```



```{r}
# Verificar distritos únicos
distritos_malaria <- unique(surveillence_data$Distrito)
distritos_populacao <- unique(moz_monthly_means_2016_2023$Distrito)

# Remover distritos extintos
distritos_malaria <- distritos_malaria[distritos_malaria != "distrito_de_xai_xai_extinto"]

# Verificar correspondência entre distritos
correspondencia <- table(distritos_malaria %in% distritos_populacao)
print(correspondencia)

# Distritos que não têm correspondência
distritos_nao_correspondentes <- distritos_malaria[!(distritos_malaria %in% distritos_populacao)]
print(distritos_nao_correspondentes)

# Distritos da população em ordem alfabética
distritos_populacao_sorted <- sort(distritos_populacao)
print(distritos_populacao_sorted)
```


```{r}
# Criar nova dataframe combinando os dados
combined_data <- full_join(surveillence_data, moz_monthly_means_2016_2023, by = c("Distrito", "Ano", "Mes")) %>%
  arrange(Ano)

# Verificar a nova dataframe combinada
head(combined_data)
```

```{r}
Dados_Agrupados_Província_Ano <- read_csv("Populacao_Provincia.csv")
#head(Dados_Agrupados_Província_Ano)
```



#STANDARZATION
```{r}
standardize <- function(x) {
  return ((x - mean(x, na.rm = TRUE)) / sd(x, na.rm = TRUE))
}

novos_casos_de_malária <- combined_data %>%
  mutate(across(c(CHIRPS_Rainfall, EVI, LST_Day, LST_DiurnalDifference, LST_Night, TCB, TCW), standardize))

```


### CRIANDO DELAY (LAG)

```{r}

lagged_data <- novos_casos_de_malária %>%
  group_by(Distrito) %>%  # Group by district to calculate lags within each district
  arrange(Ano, Mes) %>%
  mutate(
    rainfall_lag1 = lag(CHIRPS_Rainfall, 1),
    rainfall_lag2 = lag(CHIRPS_Rainfall, 2),
    rainfall_lag3 = lag(CHIRPS_Rainfall, 3),
    EVI_lag1 = lag(EVI, 1),
    EVI_lag2 = lag(EVI, 2),
    EVI_lag3 = lag(EVI, 3),
    LST_Daytime_lag1 = lag(LST_Day, 1),
    LST_Daytime_lag2 = lag(LST_Day, 2),
    LST_Daytime_lag3 = lag(LST_Day, 3),
    LST_Nighttime_lag1 = lag(LST_Night, 1),
    LST_Nighttime_lag2 = lag(LST_Night, 2),
    LST_Nighttime_lag3 = lag(LST_Night, 3),
    LST_Diurnal_lag1 = lag(LST_DiurnalDifference, 1),
    LST_Diurnal_lag2 = lag(LST_DiurnalDifference, 2),
    LST_Diurnal_lag3 = lag(LST_DiurnalDifference, 3),
    TCB_lag1 = lag(TCB, 1),
    TCB_lag2 = lag(TCB, 2),
    TCB_lag3 = lag(TCB, 3),
    TCW_lag1 = lag(TCW, 1),
    TCW_lag2 = lag(TCW, 2),
    TCW_lag3 = lag(TCW, 3)
  ) %>%
  rename(Provincia = Provincia.x)%>%
  ungroup()

head(lagged_data)
tail(lagged_data)
```

```{r}
# Realizar o merge usando as colunas "Provincia" e "Ano"
dados_combinados <- merge(lagged_data, Dados_Agrupados_Província_Ano, 
                          by = c("Provincia", "Ano"))
```


```{r}
dados_combinados <- dados_combinados %>%
  select("Ano",
         "Provincia",
         "Distrito",
         "Mes",
         "positive",
         "tested",
         "Populacao_total_por_provincia_ano",
      "rainfall_lag1", 
    "rainfall_lag1", 
    "rainfall_lag2",
    "rainfall_lag3", 
    "EVI_lag1", 
    "EVI_lag2", 
    "EVI_lag3",
    "LST_Daytime_lag1",
    "LST_Daytime_lag2",
    "LST_Daytime_lag3",
    "LST_Nighttime_lag1", 
    "LST_Nighttime_lag2",
    "LST_Nighttime_lag3",
    "LST_Diurnal_lag1", 
    "LST_Diurnal_lag2",
    "LST_Diurnal_lag3",
    "TCB_lag1", 
    "TCB_lag2", 
    "TCB_lag3",
    "TCW_lag1",
    "TCW_lag2",
    "TCW_lag3",
    ) %>%
  arrange(Mes)
```

```{r}
# Calcular a Taxa de Positividade
dados_combinados <- dados_combinados %>%
  mutate(Taxa_Positividade = (positive / tested) * 100)

# Calcular a Taxa de Incidência, arredondar para números inteiros, e garantir que valores zero sejam ajustados para 1
dados_combinados <- dados_combinados %>%
  mutate(Taxa_Incidencia = ((positive / Populacao_total_por_provincia_ano) * 100000))

# Verificar as primeiras linhas do resultado
head(dados_combinados)


```



```{r}
# Supondo que os dados estejam no dataframe chamado 
data <-  dados_combinados %>% 
  filter(Distrito != "distrito_de_xai_xai_extinto") %>% # Substitua pelo nome do seu dataframe  
  mutate(Data = make_date(Ano, Mes, 1)) 

# Ordenar os dados por data
data <- data %>% arrange(Data)

# Criar o objeto de série temporal
  #ts_data <- ts(data$Taxa_Incidencia, start = c(min(data$Ano), min(data$Mes)), frequency = 12)

#write.csv(data, "data_1.csv", row.names = FALSE)
```




```{r}
data_filtered <- dados_combinados 

# Criar o gráfico com o intervalo filtrado
ggplot(data_filtered, aes(x = Ano, y = Taxa_Incidencia, color = Provincia)) +
  geom_smooth(method = "loess", se = FALSE) +
  labs(
    title = "Malaria Incidence Rate Trends by Province",
    x = "Data",
    y = "Incidence Rate (per 1000 inhabitants)",
    color = "Province"
  ) +
  theme_minimal() +
  theme(legend.position = "bottom")
```

```{r}
boxplot(data$Taxa_Incidencia)
```

```{r}
data_summary <- data_filtered %>%
  group_by(Ano) %>%
  summarise(
    positive = sum(positive, na.rm = TRUE),
    tested = sum(tested, na.rm = TRUE)
  ) %>%
  mutate(positivity_rate = positive / tested * 100)



ggplot(data_summary, aes(x = Ano, y = positivity_rate)) +
  geom_line(size = 1, color = "blue")+
  labs(title = "Positivity Rate per Year (2017-2023)",
       x = "Year",
       y = "Positivity Rate (%)") +
   geom_smooth(colour = "yellow")+
  theme_minimal()
```
```{r}
data_summary <- data_filtered %>%
  group_by(Ano) %>%
  summarise(
    positive = sum(positive, na.rm = TRUE),
    tested = sum(tested, na.rm = TRUE)
  ) %>%
  mutate(positivity_rate = positive / tested * 100)

ggplot(data_summary, aes(x = Ano, y = positivity_rate)) +
  geom_line(size = 1, color = "blue") +
  geom_text(aes(label = sprintf("%.1f%%", positivity_rate)), vjust = -0.5, color = "black") +
  labs(title = "Positivity Rate per Year (2017-2023)",
       x = "Year",
       y = "Positivity Rate (%)") +
  geom_smooth(colour = "yellow") +
  theme_minimal()

```


The chart shows a breakdown of the malaria positivity rate from 2017 to 2023, with the blue line indicating the actual rate and the yellow line representing a smoothed trend. The gray shading around the yellow line indicates confidence in the trend estimate, helping to visualize uncertainty in the data over time.



### FAZER EDA E ALGUMAS ESTATISTICAS DE INCIDENCE_RATE



```{r}

# Filtrar os dados para o período de 2017 a 2023
#filtered_data <- filtered_data %>%
 # filter(Ano >= 2017 & Ano <= 2023)

# Contar o número de zeros na variável Taxa_Incidencia
num_zeros <- sum(data_filtered$Taxa_Incidencia == 0)

# Calcular o total de observações
total_observations <- length(data_filtered$Taxa_Incidencia)

# Calcular a proporção de zeros
proportion_zeros <- num_zeros / total_observations

# Exibir o resultado
num_zeros

# Exibir a proporção de zeros
proportion_zeros

#write.csv(filtered_data, "filtered_data.csv", row.names = FALSE)
```


#### IRS DATA
```{r}
IRS_DATA <- read_csv("IRS_DISTRICTS.csv") %>%
  mutate(adm2 = to_snake_case(adm2),
         adm2 = stri_trans_general(str = adm2, id = "Latin-ASCII")) %>%
  rename(Provincia = adm1,
         Distrito = adm2,
         Ano = year) %>%
  mutate(Ano_ajustado = if_else(mounth_final %in% c("January", "February", "March"), 
                                Ano + 1, Ano))

#library(dplyr)

# Excluir os distritos de nacala_porto e cidade_de_nampula
IRS_DATA <- IRS_DATA %>%
  filter(!(Distrito %in% c("nacala_porto", "cidade_de_nampula")))

# Para visualizar as primeiras linhas do dataframe atualizado
head(IRS_DATA)


# Para visualizar as primeiras linhas do dataframe
head(IRS_DATA)

```

```{r}

# Função auxiliar para converter nomes dos meses em números
month_to_number <- function(month_name) {
  match(tolower(month_name), tolower(month.name))
}

# Cálculo da duração da campanha e criação do histograma
IRS_DATA <- IRS_DATA %>%
  mutate(mounth_init_num = month_to_number(mounth_init),
         mounth_final_num = month_to_number(mounth_final),
         duration_months = if_else(mounth_final_num < mounth_init_num, 
                                   12 - mounth_init_num + mounth_final_num + 1, 
                                   mounth_final_num - mounth_init_num + 1))

# Histograma da duração da campanha por província
ggplot(IRS_DATA, aes(x = duration_months)) +
  geom_histogram(binwidth = 1, fill = "skyblue", color = "red") +
  labs(title = "Duration of the Spraying Campaign by Province (in months)",
       x = "Duration (months)", 
       y = "Number of districts") +
  theme_minimal() +
  facet_wrap(~ Provincia)


# Boxplot da duração da campanha por província
ggplot(IRS_DATA, aes(x = Provincia, y = duration_months, fill = Provincia)) +
  geom_boxplot(outlier.color = "red", outlier.shape = 16, outlier.size = 2) +
  labs(title = "Distribution of the Spraying Campaign Duration by Province",
       x = "Province", 
       y = "Duration (months)") +
  theme_minimal() +
  theme(legend.position = "none")  # Remove a legenda, já que as cores correspondem às províncias

```
```{r}
# Replotting the histogram with correct axis scaling
ggplot(data = IRS_DATA, aes(x = IRS_coverage)) +
  geom_histogram(binwidth = 0.02, fill = "blue", color = "black", alpha = 0.7) +
  facet_wrap(~ Provincia) +
  labs(title = "Histogram of IRS Coverage by Province", x = "IRS Coverage (%)", y = "Frequency") +
  scale_x_continuous(limits = c(0.6, 1.0), breaks = seq(0.6, 1.0, by = 0.05))

```
```{r}
IRS_DATA <- IRS_DATA %>%
  mutate(Coverage_Category = case_when(
    IRS_coverage >= 0.95 ~ "High Coveragea",
    IRS_coverage >= 0.85 ~ "Moderate Coverage",
    TRUE ~ "Low Coverage"
  ))

table(IRS_DATA$Coverage_Category)
summary(IRS_DATA$IRS_coverage ~ IRS_DATA$Coverage_Category)
ggplot(IRS_DATA, aes(x = Coverage_Category, y = IRS_coverage)) +
  geom_boxplot() +
  labs(title = "IRS Coverage by Coverage Category", x = "Coverage Category", y = "IRS Coverage")

ggplot(IRS_DATA, aes(x = Coverage_Category)) +
  geom_bar() +
  labs(title = "Frequency of IRS Coverage Categories", x = "Coverage Category", y = "Count")

ggplot(IRS_DATA, aes(x = Coverage_Category)) +
  geom_bar() +
  facet_wrap(~ Distrito, scales = "free_y") +  # Cria subplots para cada distrito
  labs(title = "Frequency of IRS Coverage Categories by District", 
       x = "Coverage Category", 
       y = "Count") +
  theme(axis.text.x = element_text(angle = 45, hjust = 1))  # Ajusta o texto do eixo x para melhor leitura

```
```{r}
ggplot(IRS_DATA, aes(x = Ano, y = IRS_coverage, color = Coverage_Category)) +
  geom_line(aes(group = Distrito)) +
  geom_point(aes(group = Distrito)) +
  facet_wrap(~ Distrito) +  # Remover 'scales = "free_y"' para fixar a escala
  labs(title = "Temporal Variation of IRS Coverage by District", 
       x = "Year", 
       y = "IRS Coverage") +
  theme(axis.text.x = element_text(angle = 45, hjust = 1))

```

```{r}
Join <- left_join(data_filtered, IRS_DATA, by = c("Distrito", "Ano")) %>%
  arrange(Ano) %>% select(-Provincia.y, -mounth_init, -mounth_init_num, -mounth_final, -Ano_ajustado,
                          -mounth_final_num, -duration_months, -Coverage_Category, -tested, -Populacao_total_por_provincia_ano, -Taxa_Positividade) %>%
  rename(Provincia = Provincia.x)
```

```{r}

implemented<-c("boane", "magude", "manhica", "marracuene", "moamba", "namaacha", 
"matola", "matutuine", "chibuto", "bilene", "limpopo", "chongoene", 
"mandlakazi", "guija", "inhambane", "maxixe", "homoine", "massinga", 
"morrumbene", "inharrime", "panda", "zavala", "mocuba", "milange", 
"molumbo", "morrumbala", "derre", "mopeia", "maganja_da_costa", 
"meconta", "monapo", "nampula", "murrupula", 
"angoche", "rapale", "ribaue", "muecate", "nacala",
"erati")

```

```{r}
Join %>% mutate(time=1:176786) %>% filter(Distrito%in%implemented) %>% ggplot(aes(x=time,y=positive))+
  geom_line()+
  facet_wrap(~ Distrito)
```

```{r}
Join_IRS<- Join %>%  filter(Distrito%in%implemented) 

Ester <- Join_IRS %>%
  # Ordenação dos dados por Ano e Mes para garantir a sequência temporal correta
  arrange(Ano, Mes) %>%
  
  # Criação da variável de data para facilitar o cálculo
  mutate(
    date = as.Date(paste(Ano, Mes, "01", sep = "-")),
    
    # Criação da variável de tempo (T) baseada na ordem das observações
    time = row_number(),
    
    # Criação da variável binária IRS (0 antes de outubro de 2020, 1 a partir de outubro de 2020)
    IRS = if_else(date >= as.Date("2020-10-01"), 1, 0),
    
    # Criação do termo de interação para tempo e IRS (cumsum conta a partir de 1 onde IRS é 1)
    time_IRS = if_else(IRS == 1, cumsum(IRS), 0)
  ) 
```


```{r}
# Remover as linhas onde 'IRS' ou 'Taxa_Incidencia' são NA
clean_data <- Ester %>%
  filter(!is.na(IRS) & !is.na(positive))


# Verificar o número de linhas restantes após a remoção de NAs
nrow(clean_data)  # Número de linhas após a remoção
nrow(Ester)       # Número de linhas originais

```


```{r}
#library(glmmTMB)

mod_nbinom <- glmmTMB(
  positive ~ IRS + EVI_lag1 + EVI_lag3 + TCB_lag1  + (1 | Distrito/Ano),
  data = clean_data,
  family = nbinom2
)
summary(mod_nbinom)
```






```{r}
# Rodar todos os modelos

# Modelo 1
mod1_tmb <- glmmTMB(positive ~ IRS + TCB_lag1 + TCW_lag1 + EVI_lag1 + 
                    (1 | Distrito/Ano),
                    data = clean_data, 
                    family = nbinom2)

# Modelo 2
mod2_tmb <- glmmTMB(positive ~ IRS + TCB_lag2 + TCW_lag2 + EVI_lag2 + 
                    (1 | Distrito/Ano),
                    data = clean_data, 
                    family = nbinom2)

# Modelo 3
mod3_tmb <- glmmTMB(positive ~ IRS + TCB_lag3 + TCW_lag3 + EVI_lag3 + 
                    (1 | Distrito/Ano),
                    data = clean_data, 
                    family = nbinom2)

# Modelo 4
mod4_tmb <- glmmTMB(positive ~ IRS + TCB_lag1 + TCW_lag2 + EVI_lag3 + 
                    (1 | Distrito/Ano),
                    data = clean_data, 
                    family = nbinom2)

# Modelo 5
mod5_tmb <- glmmTMB(positive ~ IRS + TCB_lag2 + TCW_lag3 + EVI_lag1 + 
                    (1 | Distrito/Ano),
                    data = clean_data, 
                    family = nbinom2)



# Comparar os modelos usando AIC e BIC
model_comparison <- data.frame(
  Model = c("mod1", "mod2", "mod3", "mod4", "mod5"),
  AIC = c(AIC(mod1_tmb), AIC(mod2_tmb), AIC(mod3_tmb), AIC(mod4_tmb), AIC(mod5_tmb)),
  BIC = c(BIC(mod1_tmb), BIC(mod2_tmb), BIC(mod3_tmb), BIC(mod4_tmb), BIC(mod5_tmb))
)

# Ver os resultados
print(model_comparison)

```

```{r}
summary(mod1_tmb)
summary(mod2_tmb)
summary(mod3_tmb)
summary(mod4_tmb)
summary(mod5_tmb)
```

```{r}


# Modelo 1
modelo1_tmb <- glmmTMB(positive ~ IRS + TCB_lag1 + (1 | Distrito/Ano), 
                        data = clean_data, 
                        family = nbinom2)

# Modelo 2
modelo2_tmb <- glmmTMB(positive ~ IRS + TCW_lag1 + (1 | Distrito/Ano), 
                        data = clean_data, 
                        family = nbinom2)

# Modelo 3
modelo3_tmb <- glmmTMB(positive ~ IRS + EVI_lag1 + (1 | Distrito/Ano), 
                        data = clean_data, 
                        family = nbinom2)

# Modelo 4
modelo4_tmb <- glmmTMB(positive ~ IRS + TCB_lag1 + EVI_lag1 + (1 | Distrito/Ano), 
                        data = clean_data, 
                        family = nbinom2)

# Modelo 5
modelo5_tmb <- glmmTMB(positive ~ IRS + TCW_lag1 + EVI_lag1 + (1 | Distrito/Ano), 
                        data = clean_data, 
                        family = nbinom2)

# Resumo do modelo 5
#summary(modelo5_tmb)

```



```{r}
# Comparar os modelos usando AIC e BIC
model_comparison1 <- data.frame(
  Model = c("modelo1", "modelo2", "modelo3", "modelo4", "modelo5"),  # Correção de nomes
  AIC = c(AIC(modelo1_tmb), AIC(modelo2_tmb), AIC(modelo3_tmb), AIC(modelo4_tmb), AIC(modelo5_tmb)),  # Adicionado modelo5
  BIC = c(BIC(modelo1_tmb), BIC(modelo2_tmb), BIC(modelo3_tmb), BIC(modelo4_tmb), BIC(modelo5_tmb))   # Adicionado modelo5
)

# Ver os resultados
print(model_comparison1)
summary(modelo2_tmb)
```

```{r}
modelo1_tmb <- glmmTMB(positive ~ IRS + rainfall_lag1+ rainfall_lag2+ rainfall_lag3 +LST_Daytime_lag1+LST_Daytime_lag2
                       +LST_Daytime_lag3+LST_Nighttime_lag1+LST_Nighttime_lag2+LST_Nighttime_lag3+
                         (1 | Distrito/Ano), 
                        data = clean_data, 
                        family = nbinom2)

summary(modelo1_tmb)
```



```{r}
length(fitted.values(modelo2_tmb))
```


```{r}

ber<-clean_data %>% mutate(ri=fitted.values(modelo2_tmb)) 

ggplot(ber,aes(x=date,y=positive,col="blue"))+
  geom_line()+
  geom_line(aes(y=ri,col="red"))+
  facet_wrap(~Distrito)+
  scale_color_manual(values = c("red"="red","blue"="blue"))
```
```{r}
ber <- clean_data %>% mutate(ri = fitted.values(modelo2_tmb)) 

ggplot(ber, aes(x = date)) +
  geom_line(aes(y = positive, color = "Total Positive Cases")) +
  geom_line(aes(y = ri, color = "Predicted Cases")) +
  facet_wrap(~Provincia) +
  scale_color_manual(values = c("Total Positive Cases" = "blue", "Predicted Cases" = "red")) +
  labs(color = "Legend") +  # Set the title of the legend
  theme_minimal()  # Optional: use a minimal theme for a cleaner look

```

```{r}
fotted<-fitted.values(modelo2_tmb)
counterfactua<- fotted-0.081744   *(0- clean_data$IRS)
```


```{r}
clean_data<-clean_data %>% mutate(ri=fitted.values(modelo2_tmb), counterfactual=counterfactua) 

#%>% filter( Distrito%in%c("nampula","chibuto") )
clean_data  %>% ggplot(aes(x=date,y=positive,col="observed"))+
  geom_line()+
  geom_line(aes(y=ri,col="fitted"))+
  geom_line(aes(y=counterfactual,col="counter"))+
  #geom_vline(aes(xintercept = rep(as.Date("2020-10-01"),3276)),linetype="dotted",col="red")+
  scale_color_manual(values = c("observed"="red","fitted"="yellow","counter"="black"))+
  facet_wrap(~Provincia)
```

```{r}

# Agregando a taxa de incidência por mês
clean_data_summary <- clean_data %>%
  group_by(Provincia, month = floor_date(date, "month")) %>%
  summarize(
    mean_taxa = mean(positive, na.rm = TRUE),
    mean_ri = mean(ri, na.rm = TRUE),
    mean_counterfactual = mean(counterfactual, na.rm = TRUE),
    .groups = 'drop'
  )

```


```{r}


clean_data_summary %>%
  ggplot(aes(x = month, y = mean_taxa, col = "observed")) +
  geom_line() +
  geom_line(aes(y = mean_ri, col = "fitted")) +
  geom_line(aes(y = mean_counterfactual, col = "counter")) +
  scale_color_manual(values = c("observed" = "red", "fitted" = "yellow", "counter" = "black")) +
  labs(x = "Mês", y = "Taxa de Incidência Média", title = "Taxa de Incidência de Malária por Província") +
  facet_wrap(~Provincia) +
  theme_minimal()

```
```{r}
clean_data_summary <- clean_data %>%
  group_by(Provincia, month = floor_date(date, "month")) %>%
  summarize(
    mean_taxa = mean(positive, na.rm = TRUE),
    mean_ri = mean(ri, na.rm = TRUE),
    mean_counterfactual = mean(counterfactual, na.rm = TRUE),
    sd_taxa = sd(Taxa_Incidencia, na.rm = TRUE),
    n = n(),
    se_taxa = sd_taxa / sqrt(n),
    lower_ci = mean_taxa - 1.96 * se_taxa,
    upper_ci = mean_taxa + 1.96 * se_taxa,
    .groups = 'drop'
  )

```

```{r}
clean_data_summary %>%
  ggplot(aes(x = month, y = mean_taxa, col = "observed")) +
  geom_line() +
  geom_ribbon(aes(ymin = lower_ci, ymax = upper_ci), alpha = 0.2) +
  geom_line(aes(y = mean_ri, col = "fitted")) +
  geom_line(aes(y = mean_counterfactual, col = "counter")) +
  scale_color_manual(values = c("observed" = "red", "fitted" = "yellow", "counter" = "black")) +
  labs(x = "Month", y = "Average Incidence Rate", title = "Malaria Incidence Rate by Province") +
  facet_wrap(~Provincia) +
  theme_minimal()

```












